【裁判字號】    90,訴緝,74
【裁判日期】    901030
【裁判案由】    詐欺
【裁判全文】
臺灣桃園地方法院刑事判決                            九十年度訴緝字第七四號
    公  訴  人  臺灣桃園地方法院檢察署檢察
    被      告  癸○○  男  三.
                        住宜蘭.
                        身分證.
                        在押.
右列被告因詐欺案件，經檢察官提起公訴（八十九年度偵字第一三六三六號、八十九
年度偵字第一八三三一號），本院判決如左：
    主  文
癸○○共同以犯詐欺為常業，處有期徒刑壹年拾月。
    事  實
一、癸○○與吳炳坤（已審結）及真實姓名不詳之成年人「韓鵬雲」、「黃健民」、
    「古曉明」、「簡大為」、「林百川」、「吳木添」等，共同意圖為自己不法之
    所有，並基於常業之犯意聯絡，於民國八十七年六、七月間，在桃園縣蘆竹鄉○
    ○路○段二二七巷二號，設立「大茼記冷凍食品股份有限公司」（下稱大茼記公
    司），由癸○○擔任登記負責人，並於如附表二所示時間，申請如附表二所示之
    支票帳號，俾供大茼記公司對外詐財之用，自八十八年九月起，於如附表一所示
    時間，向如附表一所示之廠商，詐登廣告及詐購貨物，使各該廠商陷於錯誤，給
    付如附表一所示財物或利益，吳炳坤等人則向各廠商佯稱屆期付款或佯以癸○○
    等所簽發之支票因應，迨各該貨款、支票到期前，吳炳坤等人即將所詐購之貨物
    搬遷、變賣一空後，於八十九年二月初逃匿無蹤。嗣因前開廠商屆期發現大茼記
    公司業已搬遷一空，而癸○○、吳炳坤等人用以支付貨款之支票，到期亦陸續退
    票，各該廠商始發覺受騙。
二、案經如附表一所示之被害人訴請桃園縣警察局桃園分局報告台灣桃園地方法院檢
    察署檢察官偵查起訴。
    理  由
一、訊據被告癸○○，矢口否認有上開犯行，辯稱：伊並未申請支票帳號，亦不認識
    吳炳坤，未與吳炳坤共同詐欺等語。惟查右揭事實，業據如附表一所示證人指述
    明確，復有如附表一所示之支票、明細表、估價單、送貨單、簽收單等證物附卷
    可稽。且被告向如附表二所示之銀行申請支票，亦有該等銀行函覆之支票帳號申
    請文件在卷足憑。雖被告否認該等帳號為其所申請，然該等帳號之開戶申請單、
    約定書、授權書、印鑑卡上「癸○○」之簽名式，無論筆勢、特性，以肉眼觀之
    ，均與被告於本院當庭書寫之簽名式相符。且也，該等支票帳號申請時所提出之
    被告身份證影本，係被告於八十五年十二月十四日所申請補發，而被告係於八十
    三年十月五日、八十四年十二月二十七日、八十五年十二月十四日三次申請補發
    身份證後，直至九十年七月二十三日始再以舊身份證申請換發身份證，亦有宜蘭
    縣員山鄉戶政事務所九十年八月十四日員鄉戶字第一七六六號函在卷足憑。足見
    ，被告於八十八年六至十月間，向如附表二所示銀行申請該等支票存款帳號時，
    所提出之身份證即為其於八十五年十二月十四日申請補發之身份證無訛。所辯如
    附表二所示之支票帳號非其申請，乃卸責之詞，不足採信。又同案被告吳炳坤於
    偵查中亦陳稱：「鼎豐公司八十七年七月份改名為大茼記冷凍食品公司，負責人
    為癸○○。」、「我和癸○○是朋友關係，．．，我請他來當大茼記冷凍食品之
    負責人，每月向我領薪水三萬元。」、（參八十九年度偵字第一三六三六號偵查
    卷第二二九頁反面警訊筆錄）；「（癸○○是否知道妳使用他的支票向廠商詐騙
    貨物？癸○○有無分得贓款？）癸○○知道。癸○○的支票申請下來後，我便一
    次支付四十萬元給癸○○，不含每月薪水，之後向廠商詐騙之貨款，他就沒有再
    分了。」、「（癸○○之年籍住處為何？）經警方提示癸○○口卡供我指認，癸
    ○○，民國○○○年○月○○○日生，身分證號碼Ｚ000000000，住宜
    蘭縣員山鄉○○村○○鄰○○路１號，該人便是我雇請之人沒錯。」（參同偵查
    卷第二三０頁警訊筆錄）；「癸○○是朋友介紹的，我跟他說我周轉不靈，須用
    支票，他就借我票，之後他掛名大茼記負責人。」（參同偵查卷第三０一頁反面
    偵查筆錄）；於本院審理時復陳稱：「吳明丸原是鼎豐負責人，八十七年七、八
    月間退股，轉讓給林健和，由他擔任幕後老闆，癸○○擔任負責人，後改名為大
    茼記冷凍食品股份有限公司。」、「．．．黃麗卿是大茼記的人，當時我們本來
    是用癸○○的支票，但有些是用別人的票。」（參本院九十年四月二十六日審理
    筆錄）等語。徵諸上開如附表二所示支票確係被告所申請，益見吳炳坤所言非虛
    。雖吳炳坤嗣於九十年八月三十日本院審理時翻異前供，陳稱不認識被告，無乃
    迴護被告癸○○之詞，不足採信。而被告吳炳坤於上開期間，並無他職，係將詐
    購物品賤價出售，以換取現金；被告癸○○更是由被告吳炳坤以每月新台幣（下
    同）三萬元之薪資雇用。其等二人與其他不詳姓名之共犯，均以詐欺得財營生，
    自係以詐欺為常業。是以本件事證明確，被告等之犯行洵堪認定。
二、核被告癸○○之所為，係犯刑法第三百四十條之常業詐欺罪。被告就如附表一所
    示之詐登廣告，得不法利益犯行部分，與詐欺取財部分係均包括於常業詐欺中，
    應僅論以詐欺為常業一罪。
三、被告癸○○就如附表一所示之犯行，與吳炳坤及真實姓名不詳之成年人「韓鵬雲
    」、「黃健民」、「古曉明」、「簡大為」、「林百川」、「吳木添」等間，就
    上開常業詐欺犯行，有犯意聯絡、行為分擔，均為共同正犯。
四、如附表一所示編號十三部分犯行，雖未據公訴人起訴，惟與前開起訴部分具有實
    質上一罪之關係，本院自得併與審理。
五、爰審酌被告癸○○與吳炳坤等人之素行、犯罪手段係以善良廠商為欺罔對象、目
    的為詐財賤賣求利、其詐欺對象眾多、使受害廠商損失慘重、所生危害亦巨、造
    成社會不安等一切情狀，量處如主文所示之刑，以資懲儆。
六、被告癸○○雖犯常業詐欺罪，惟並無證據足認其有犯罪之習慣或因遊蕩或懶惰成
    習而犯罪，故尚無於刑之執行完畢或赦免後，令其等入勞動場所，強制工作之必
    要。
七、至公訴人認被告與同案被告辰○○（已判決無罪）亦係共犯。惟訊據被告辰○○
    ，堅決否認有上開犯行，辯稱：伊雖受雇於吳炳坤，在鼎豐公司任職，惟伊在鼎
    豐公司只負責送貨，吳炳坤等人所另行經營之大茼記公司如何向廠商詐購物品，
    伊不清楚等語。核與同案被告吳炳坤所述：伊向辰○○建議，到伊公司上班，辰
    ○○負責打掃、看顧，聽伊指示做事，內情他不清楚等語相符；而被害人等亦無
    指稱被告辰○○有參與詐欺之情事。被告辰○○之罪嫌尚屬不足。自非被告癸○
    ○之共犯，併此敘明。
據上論斷，應依刑事訴訟法第二百九十九條第一項前段，刑法第二十八條、第三百四
十條、罰金罰鍰提高標準條第一條前段，判決如主文。
本案經檢察官胡樹德到庭執行職務。
中      華      民      國      九十      年    十      月      三十    日
                                臺灣桃園地方法院刑事第二庭
                                    法  官  王  兆  飛
右正本證明與原本無異。
如不服本判決，應於判決送達後十日內向本院提出上訴狀( 應附繕本 )，上訴於
臺灣高等法院。
                                     書記官  宋  翠  玲
中      華      民      國      九十      年    十      月      三十    日
刑法第三百四十條
以犯前條之罪為常業者，處一年以上七年以下有期徒刑，得併科五千元以下罰金。
附表一：大茼記股份有限公司（桃園縣蘆竹鄉○○路○段二二七巷二號 ）：
編號  時      間    被詐財物或利益  被    害    人  證    人  證        物
一    88年09月02日  委託刊登廣告    傑報資訊股      寅○○    明細表一紙
      至09月30日    三萬三千八百    份有限公司）    許月英    支票一紙
                    四十八元                                  廣告樣張二份
二    88年11月30日  影印機、傳真機  震旦行股份      庚○○    支票一紙
      至12月10日    十一萬二千元    有限公司                  送貨單三紙
三    88年12月16日  影音、通訊器材  上揚通訊股      丙○○    支票一紙
                    十七萬九千三百  有限公司                  估價單一紙
                    九十六元
四    88年底至      牛肉食品        牛公道興旺      辛○○    支票二紙
      89年02月13日  一百六十一萬    有限公司                  本票四紙
                三千八百元
五    88年12月4日至 清潔用品類      海南行          壬○○    送貨單七紙
      89年01月15日  貳拾柒萬捌仟
                    玖佰伍拾元
六    88年12月6日至 食品調味類      象牙企業        甲○○    支票一紙
      89年01月18日  二十一萬四仟    有限公司                  帳款明細二紙
                    一佰八十元                                出貨單十三紙
七    88年12月28日  電腦類          鏹昇實業有      卯○○    支票二紙
      至89年1月12日 十九萬一仟      限公司                    出貨單二紙
                    二百元
八    89年01月07日  電器用品類      宥銓實業        乙○○    帳單一紙
      至01月14日    十一萬四千元    有限公司                  發票二紙
                                                              出貨單二紙
九    89年01月10日  傢俱藝品類      岱隆傢俱行      子○○    支票二紙
      至01月18日    四十九萬五千元                            出貨單三紙
十    89年01月13日  蒲燒鰻          己○○          己○○    估價單五紙
      至01月20日    七十五萬九千元
十一  89年01月14日  電器用品        三陽電機股份    戊○○    簽收單一紙
                    十一萬九千      有限公司
                    八百七十四元
十二  89年01月18日  家俱            世鑫沙發傢俱    丑○○    支票一紙
                    二十萬一千      公司                      估價單一紙
                    二百元
十三  88年11間起    冷凍食品        丁○食品企業    蔡澤清    出貨單二紙
      至89年01月    三十五萬四千    股份有限公司    林暐洋    支票二紙
                    七百四十元
附表二：
發票人  開戶日  付款行                          帳號
癸○○  880624  安泰商業銀行桃園分行            支存000000000號
癸○○  880727  華信商業銀行南坎分行            支存000000000號
癸○○  880830  新竹國際商業銀行莊敬分行        支存000000--0號
癸○○  881020  上海商業儲蓄銀行桃園分行        支存000000--0號


司法院資訊處製作；財團法人民間司法改革基金會備份。
